臺灣臺中地方法院刑事判決　　　　　　　　　　　　九十一年度易字第一三二八號
　　公　訴　人　臺灣臺中地方法院檢察署檢察官
　　被　　　告　戊○○
　　　　　　　　己○○
右列被告因傷害等案件，經檢察官提起公訴（九十年度偵字第二一七七三號），本院
判決如左：
    主  文
戊○○共同傷害人之身體，處拘役伍拾日，如易科罰金，以佰元折算壹日。
己○○共同傷害人之身體，處拘役肆拾日，如易科罰金，以佰元折算壹日。其餘被
訴部分均無罪。
    事  實
一、戊○○與己○○二人為夫婦，因自民國八十三年六月至九十年四月積欠育仁藝術
    林園社區大樓（以下簡稱育仁社區）管理費新臺幣（下同）十五萬三千一百五十
    六元未繳，育仁社區管理委員會主任委員甲○○（被訴傷害部分業經檢察官為不
    起訴之處分，並經再議駁回確定）遂依住戶決議，將該欠款交管理公司訴請強制
    執行，引致戊○○及己○○夫婦二人不滿，戊○○即以電話聯絡甲○○討論管理
    費用處理問題，嗣於九十年七月十七日下午六時五十分許，戊○○與甲○○二人
    先行在育仁社區中庭談判，因雙方意見不合而為生口角爭吵，後己○○下樓見狀
    ，即與甲○○理論，己○○乃以上開管理費用及社區管理、維修等諸問題質疑甲○○何以只是針對渠夫婦二人先行處理，認甲○○處理有失公平，繼而生口角爭
    執，己○○一時氣憤不已認其權益未受重視，乃對甲○○大聲指謫，甲○○遂拿
    出預藏之錄音機，告知戊○○及己○○別亂說話，己○○見狀上前欲搶取該錄音
    帶，戊○○心中更是不滿，詎戊○○與己○○二人竟共同基於普通傷害之犯意聯
    絡，聯合以徒手之方式毆擊甲○○臉部，並將甲○○壓倒在地，使甲○○因而受
    有鼻部撕裂傷、右側第四蹠骨骨折、鼻骨骨折等之傷害，後因樓上住戶及訪客丁○○、丙○○、乙○○（三人被訴傷害部分均經檢察官為不起訴之處分，並經再
    議駁回確定）等人聽聞樓下吵鬧聲，見狀即下樓制止雙方繼續發生衝突以避免造
    成更大之事端。
二、案經甲○○訴由臺中市警察局第二分局報請臺灣臺中地方法院檢察署檢察官偵查
    起訴。
    理  由
壹、有罪部分：
一、訊據被告戊○○、己○○二人於警、偵訊中及本院審理時固均不否認有於上揭時
    、地因社區管理費繳費及社區大樓維修、管理等問題與大樓主委甲○○發生口角
    爭執之事實，惟均矢口否認有何傷害對方身體之故意及行為，被告戊○○辯稱：
    時是甲○○先出手打伊太太己○○，伊便上前阻止，並與甲○○發生肢體衝突，
    在旁丁○○一同加入出手打毆打及掐住伊脖子，並在信箱旁拿出木棍毆擊伊及
    己○○，丙○○及乙○○二亦一同下來打伊，本件是六個人打架，是他們四人打
    我們二人，而且伊與其太太都有受傷，渠二人所受的傷是全身性的傷，本案是渠
    夫妻二人被四個人毆打，為何會變成渠夫妻二人打一人云云；另被告己○○則辯
    稱：是甲○○先推伊一把，是對方先動手打伊，伊先生過來勸架，是渠夫妻二人
    先告甲○○、丁○○、丙○○、乙○○等四人，為何會變成渠夫妻二人為被告，
    伊沒有打人云云。惟查：右揭被告二人共同毆打甲○○之事實，業據告訴人甲○○於警、偵訊中及本院審理時到庭指訴綦詳，並經證人丁○○、丙○○及乙○○
    三人於本院審理時庭結證屬實，復有診斷書證明書（看急診日期為九十年七月十
    七日）一紙附卷可憑，是告訴人甲○○對被告二人所為普通傷害之指訴尚非無稽
    。次查被告二人因欠繳管理費，經育仁社區管委會強制執行及被告戊○○邀告訴
    人甲○○至育仁社區中庭談判乙情，為被告戊○○所自陳（詳見九十年七月二十
    九日警訊筆錄），復有甲○○所提出育仁藝術林園管理費欠繳住戶催繳進度明細
    表附卷可稽，堪信屬實，則本件告訴人甲○○即是未被動受邀，並事先備妥錄音
    機錄音，又係因催繳管理費之事件而與被告發生爭執，衡諸常情告訴人甲○○實
    無先動手尋隙並先傷害被告己○○之必要與動機，且告訴人甲○○嗣後確遭毆打
    倒在地上，經證人丁○○及乙○○、丙○○等人前往拉開之事實，亦據證人丁○○、乙○○及丙○○結證明確，又證人丁○○、乙○○、丙○○等人與被告二人
    素無恩怨，亦與告訴人甲○○無親友關係，豈有毆打及攀誣被告二人之理，是被
    告二人上開所辯顯均係事卸責之砌詞，均無足採。本件事證明確，被告二人普通
    傷害之犯行均洵堪認定。
二、核被告二人傷害甲○○之身體，所為均係犯刑法第二百七十七條第一項之普通傷
    害罪。又被告二人就上開普通傷害之犯行，有犯意聯絡及行為分擔，為共同正犯
    。爰審酌被告二人之平日素行尚屬良好、犯罪之動機、目的均僅因住戶間之管理
    費用繳費細故即出手傷人、手段、被害人所受傷害程度、所生危害及被告二人犯
    罪後未能坦承犯行態度非屬良好與仍未與告訴人達成和解賠償損害等一切情狀，
    分別量處如主文所示之刑，並均諭知易科罰金之折算標準，以示懲儆。
貳、無罪部分：
一、公訴意旨另以：被告己○○、戊○○二人因自八十三年六月至九十年四月積欠育
    仁社區管理費十五萬三千一百五十六元未繳，育仁社區管理委員會主任委員甲○○遂依住戶決議，將該欠款交管理公司訴請強制執行，引致戊○○及己○○夫婦
    不滿，戊○○即於九十年七月十七日下午六時五十分許約甲○○在育仁社區中庭
    談判，二人意見不合而為爭吵，後被告己○○下樓見狀，即與甲○○理論，被告
    己○○竟出於恐嚇之故意，出言稱：「如果我們不能住，也要讓你們住不下去」
    、「你讓我不能住，我絕對不會讓你有好日子過」、「我是在恐嚇你，怎樣」以
    及「我警告你，你給我安分守己知難而退，不要繼續錯下去」等語，致生告訴人
    甲○○心生畏懼，另被告己○○又出於意圖散佈於眾，公然於育仁社區中庭叫稱
    ：「你一個月收人家一萬五千元，你今天怕什麼沒錢可收」、「你主委吃人家一
    萬五千元」、「不像人、做三小主委」、「只會為個人利益」、「垃圾」、「你
    只會自己霸佔自己利益，一個月拿人家一萬五」等語，指摘甲○○有拿管理顧問
    公司回扣等虛構不實之事實，詆毀甲○○之名譽。因認被告己○○另涉犯有刑法
    第三百零五條及同法第三百十條第一項之恐嚇危害安全罪及誹謗罪嫌云云。
二、按犯罪事實應依證據認定之，無證據不得推定其犯罪事實；又不能證明被告犯罪
    者，應諭知無罪之判決，刑事訴訟法第一百五十四條、第三百零一條第一項分別
    定有明文；次按犯罪事實之認定，應憑真實之證據，倘證據是否真實尚欠明顯，
    自難以擬制推測之方法，為其判斷基礎，最高法院五十三年台上字第六五六號判
    例著有明文。又按恐嚇者，係以加害生命、身體、自由、名譽、財產等事通知他
    人，使其發生畏怖心理，惟所表示者須在客觀上一般人均認為足以構成威脅，以
    致被恐嚇者之生活狀態陷於危險不安之境，才屬相當；又是否構成刑法第三百零
    五條之罪，應審酌個案主、客觀全盤情形為斷，不得僅憑被害人是否心生畏怖，
    即據以認定其是否構成該罪。末按刑法上之誹謗罪，其構成要件是否成立，應視
    有無散布於眾之意圖為斷，且是否有此意圖仍應就具體個案審認之。
三、本件公訴人認被告己○○另涉犯有刑法第三百零五條及同法第三百十條第一項之
    恐嚇危害安全罪及誹謗罪嫌，無非係以被告己○○對告訴人甲○○恐嚇稱：「如
    果我們不能住，也要讓你們住不下去」、「你讓我不能住，我絕對不會讓你有好
    日子過」、「我是在恐嚇你，怎樣」以及「我警告你，你給我安分守己知難而退
    ，不要繼續錯下去」等語之情，業據告訴人甲○○指訴歷歷，復有當時現場錄音
    帶及其譯文附卷可稽，堪信屬實。次查，被告己○○公然於育仁社區中庭對告訴
    人稱：「你一個月收人家一萬五千元，你今天怕什麼沒錢可收」、「你主委吃人
    家一萬五千元」、「不像人、做三小主委」、「只會為個人利益」、「垃圾」、
    「你只會自己霸佔自己利益，一個月拿人家一萬五」等語，指摘甲○○有拿管理
    顧問公司回扣等虛構不實之事實，亦據告訴人甲○○陳述明確，更有當時現場錄
    音帶及其譯文附卷可稽，業堪認定，則衡諸常情，倘被告己○○僅係質疑並詢問
    告訴人是否有收到管理公司的好處，何以須用「只會為個人利益」、「垃圾」、
    「你只會自己霸佔自己利益，一個月拿人家一萬五」等對名譽重大毀損之字眼？
    又何須於不特定人得共聞共見之住宅中庭質疑之？是其所辯只是質疑並詢問等語
    ，顯違經驗法則，自不足採，為其論據。惟訊據被告己○○則矢口否認有何恐嚇
    及誹謗告訴人之犯意，並辯稱：伊只是單純的質疑、質問甲○○為何不整修大樓
    ，伊的意思是希望能讓渠二人可以好好的住下去，伊是有聽別人說甲○○有收人
    家一萬五千元，伊只是加以質問而已等語。
四、本院查：（一）、依據告訴人甲○○所提出附卷之事發現場錄音帶內容可知，被
    告己○○與其夫被告戊○○二人一開始時確係為大樓之管理維修等事項，及為何
    單挑其夫妻二人催繳管理費之事質疑告訴人甲○○無誤，且綜觀事件過程中被告
    己○○所為之言論、口氣等，亦非如公訴人起訴書所載的全部均係恐嚇、誹謗等
    之言詞，是尚不得以斷章取義之方法為被告己○○是否構成犯罪之認定，此先予
    敘明。（二）、刑法上所謂之恐嚇，係以加害生命、身體、自由、名譽等事通知
    他人，使其發生畏怖心理，所表示者須在客觀上一般人認為足以構成威脅，以致
    被恐嚇者之生活狀態陷於危險不安之境，才屬相當；又是否構成刑法第三百零五
    條之罪，應審酌個案主、客觀全盤情形為斷，不得僅憑被害人是否心生畏怖，即
    據以認定其是否構成該罪行，然觀以被告己○○於錄音譯文上之言語，並無任何
    具體之惡害內容，即無如為一定行為或不為一定行為將有如何加害於生命、身體
    、自由、名譽、財產等事通知之惡害等言詞，依其字面意義，衡情應僅係一般情
    緒發洩性之漫罵、指謫，尚難認定被告己○○有加害告訴人生命、身體、財產之
    意思，亦即依其文義在客觀上對一般人尚不足以構成威脅，告訴人亦不致因該言
    語陷於危險不安之程度。再者，被告己○○所為之惡害通知並未確定，此種附條
    件、不確定之危害之通知，尚不足構成恐嚇危害安全罪。是故被告己○○雖有說
    出上開言語等情，但核與刑法第三百零五條恐嚇危害安全之構成要件尚有未合，
    （三）、另依上開事發現場錄音帶內容譯文觀之，本件被告雖係在大樓中庭對告
    訴人甲○○為：「你一個月收人家一萬五千元，你今天怕什麼沒錢可收」、「你
    主委吃人家一萬五千元」、「不像人、做三小主委」、「只會為個人利益」、「
    垃圾」、「你只會自己霸佔自己利益，一個月拿人家一萬五」等語之指摘，惟告
    訴人甲○○既係擔任大樓之主任委員負責大樓之維修、管理等事項，大樓內住戶
    本可對於有關大樓財物、人事管理等之事項，針對主任委員提出質疑，此乃事理
    之常，且如上所述，本件被告己○○於事發時所為之言論均係屬情緒發洩性之漫
    罵、指謫，雖事發同時另有大樓內之他人在場（如謝先生、陳姐等人），然由全
    部譯文內容觀之被告己○○均僅係針對告訴人甲○○一人出言指謫，並無何欲將
    其言論任意對大眾散布之行為（如呼叫左鄰右舍出來聽；或係跑出大樓門外對不
    特定人叫罵），亦足認被告於主觀上應係無散布於眾之意圖無訛，是核與刑法第
    三百十條第一項誹謗罪之構成要件亦不相符。是被告己○○上開所辯伊並沒恐嚇
    及誹謗告訴人甲○○之故意，伊只是單純的質疑、質問甲○○乙情，應可採信。
    此外，復查無其他積極證據足資證明被告己○○有何如公訴人所指訴之恐嚇危害
    安全及誹謗之犯行，不能證明被告己○○此二部分犯罪，揆諸首揭說明，自應諭
    知被告己○○此二部分均為無罪之判決，以免冤抑。
據上論斷，應依刑事訴訟法第二百九十九條第一項前段、第三百零一條第一項，刑法
第二十八條、第二百七十七條第一項、第四十一條第一項前段，罰金罰鍰提高標準條
例第一條前段、第二條，判決如主文。
本案經檢察官高永棟到庭執行職務。
中      華      民      國      九十一      年      九      月    二    日
                                    臺灣臺中地方法院刑事第六庭
                                        法  官  許  旭  聖
右正本證明與原本無異。
如不服本判決，應於收受送達之日起十日內向本院提出上訴狀（須附繕本），上訴於
臺灣高等法院臺中分院。
                                        書記官
中      華      民      國      九十一      年      九      月    二    日
附錄本案論罪科刑法條：
刑法第二百七十七條第一項：
傷害人之身體或健康者，處三年以下有期徒刑、拘役或一千元以下罰金。
